臺灣高等法院刑事判決　　　　　　　 99年度交上易字第196號
上　訴　人
即　被　告　柯岱妏
選任辯護人　林憲同律師
上列上訴人因過失傷害案件，不服臺灣臺北地方法院99年度交易
字第6號，中華民國99年5月10日第一審判決 (起訴案號：臺灣臺
北地方法院檢察署98年度偵字第28380號)，提起上訴，本院判決
如下：
    主  文
原判決關於柯岱妏部分撤銷。
柯岱妏因過失傷害人，處拘役伍拾日，如易科罰金，以新臺幣壹
仟元折算壹日。
    事  實
柯岱妏於民國98年 6月18日下午5時20分許，騎乘車號510-CKZ號
重機車，沿臺北市中正區○○○路北往南方向行駛，行至林森南
路與徐州路口時，應注意機車行駛之車道，應依標線之規定行駛
，及車輛行駛時，駕駛人應注意車前狀況，並隨時採取必要之安
全措施，而按當時情形，又無不能注意之情事，竟疏未注意依林
森南路內側第 1車道之標線規定，不得行駛該車道，仍行駛在禁
行機車之第 1車道，且未注意車前適有未依規定行走行人穿越道
穿越林森南路之行人陳昭霖(經原審依過失傷害判處有期徒刑2月
確定) ，而未採取必要之安全措施，致因煞車不及而與陳昭霖發
生碰撞，陳昭霖因此受有頭部外傷及臉部多處擦傷之傷害。
    理  由
一、證據能力方面
  (一)證人即告訴人陳昭霖於偵查中同屬被告，其向檢察官所為之
    陳述，不生具結之問題，檢察官亦無違法取供之情形，查無
    「顯有不可信之情況」；且其經本院以證人身分傳訊，予上
    訴人即被告柯岱妏及其辯護人詰問之機會，其詰問權已獲得
    確保，自得採為證據。
  (二)臺北市車輛行車事故鑑定委員會鑑定意見書、臺北市車輛行
    車事故鑑定覆議委員會鑑定覆議意見書，分係原審及本院委
    託各該鑑定單位行鑑定職務所出具之書面鑑定報告，依刑事
    訴訟法第206條規定，具有證據能力。
  (三)道路交通事故現場圖、道路交通事故調查報告表(一)(二)，係警
    員到場處理本案交通事故所製作之紀錄文書，並無顯不信之
    情況，適為本案證據，依刑事訴訟法第159條之4 第1款規定
    ，應具證據能力。
  (四)告訴人所提出之國立臺灣大學醫學院附設醫院 (下稱臺大醫
    院) 診斷證明書，係告訴人就醫接受治療，由醫師本於其專
    業知識為其進行醫療行為後，於此業務上而製作之文書，具
    有相當之中立性，且與告訴人傷勢之待證事項具有相當關聯
    性，並無顯不可信之情況，依刑事訴訟法第159條之4 第2款
    規定，自得作為證據。
  (五)告訴人於警詢中所為之證詞，雖屬被告以外之人於審判外之
    言詞陳述，然當事人、辯護人於言詞辯論終結前均未爭執其
    證據能力，本院審酌前開言詞陳述作成時之情況尚無不當之
    處，適為本案之證據，依刑事訴訟法第159條之5 第2項規定
    ，得為證據。
  (六)其餘資以認定本案犯罪事實之非供述證據(詳後述)，查無違
    反法定程序取得之情，依刑事訴訟法第158條之4規定反面解
    釋，均具證據能力。
二、訊據被告固坦承於98年6月18日下午5時20分許，騎乘車牌號
    碼 510-CKZ號重型機車，沿臺北市中正區○○○路北往南方
    向行駛，於行經林森南路與徐州路口後，撞及正穿越林森南
    路之告訴人等事實，惟矢口否認有何過失傷害犯行，辯稱：
    我當時是騎在林森南路的第 2車道，因告訴人未走行人穿越
    道，我為了閃避告訴人，才騎到禁行機車道，我看到他衝出
    來馬上煞車，我認為我沒有過失云云。經查：
  (一)告訴人在於揭時、地，穿越林森南路時，遭被告騎機車碰撞
    ，致受有頭部外傷及臉部多處擦傷之事實，業據告訴人於警
    詢、檢察官偵查、原審及本院審理中指訴甚詳，並有道路交
    通事故現場圖、道路交通事故調查報告表(一)(二)、現場照片 8
    張在卷可稽(詳偵卷第17頁至第28頁)；又告訴人因該車禍而
    受有上開傷害一節，復臺大醫院診斷證明書附卷可參 (詳偵
    卷第13頁)，此部分事實堪以認定。
  (二)被告於警詢時陳稱：我是由林森南路北往南方向至肇事地點
    ，對方是行人突然由西向東跑出來，當時快車道有一部轎車
    要變換至慢車道 (第2車道)，我因要閃避這部轎車，切至快
    車道等語 (詳偵卷第12頁)；於原審審理中亦供稱：「(法官
    問：為何騎到禁行機車道？) 之前我的右側方有輛汽車過來
    到我的車道，對方沒有看到我，所以我只好騎到禁行機車的
    車道」等語(詳原審卷第92頁反面)；再參酌卷附道路交通事
    故現場圖及現場照片所示(詳偵卷第17頁、第25頁至第28頁)
    ，案發現場之煞車痕、括地痕及被告機車倒地位置，俱在繪
    有「禁行機車」標字之第 1車道上，足見被告於案發時確係
    騎乘機車於禁行機車道上無訛。被告嗣於本院辯稱：其係為
    閃避告訴人始騎到禁行機車道上云云，係嗣後避重就輕之詞
    ，不足採信。
  (三)告訴人雖於本院審理中證稱：我當時係走在行人穿越道上遭
    撞，之後被機車勾住衣服拖行云云。惟告訴人於第一次警詢
    中稱：「 (問：既然該址有行人穿越道，你當時有無依照交
    通法規行走行人穿越道？) 當時行人很多，我可能被擠到斑
    馬線的邊緣」等語 (詳偵卷第6頁)；嗣於第二次警詢時改稱
    ：「上開筆錄製作時，我自稱我沒有走在斑馬線上，但是我
    實際上是有走在斑馬線上的」云云 (詳偵卷第9頁反面)；於
    檢察官偵查中復稱：「 (問：當時有無走行人穿越道？) 當
    時路人很多，我當時離行人穿越道不會超過1公尺」、「(問
    ：前面沒有人，為何不走在行人穿越道上？) 因為旁邊有人
    」、「我是走到行人穿越道右方邊緣處」云云 (詳偵卷第36
    頁) ，其對於究竟有無走在行人穿越道上，所述反覆，已非
    無疑。再證人吳珮瑋於原審審理時證稱：我是臺北市○○○
    路39號鼎祥醫療器材行之員工，案發當時，聽到碰撞聲後，
    我衝出去看，看到告訴人倒在我們店門口前方之對向車道雙
    黃線內側等語(詳原審卷第55頁)，並有其所繪現場圖在卷可
    考(詳原審卷第60頁)；而該店距林森南路與徐州路路口行人
    穿越道約有10餘公尺，亦有現場相片可參 (詳本院卷第34頁
    、第35頁) ；即告訴人於原審亦供稱：我醒來後距離斑馬線
    有15到20公尺等語(詳原審卷第57頁反面)，足徵告訴人遭撞
    及後倒地位置距離行人穿越道已逾10公尺。再參酌告訴人所
    受傷勢係頭部外傷及臉部多處擦傷，已如前述，尚非嚴重，
    衡情告訴人所受撞及力道非鉅，如告訴人於事故發生之際，
    確係行走於行人穿越道上，殊無可能被碰撞後之倒地位置遠
    在10餘公尺外。至告訴人於本院審理中證稱：伊係被機車勾
    住衣服拖行云云，不惟與其在偵查及原審供稱：係遭撞後飛
    出去云云齟齬，亦核與其所受傷勢顯不相符。況如告訴人所
    述伊當走在行人穿越道上，有多位行人與其同行屬實，則何
    以只有其 1人遭撞？顯與事理有違，告訴人此部分指訴，不
    足採信。告訴人不依規定行走行人穿越道穿越道路，對本件
    車禍之發生，亦顯有過失，然此可作為被告量刑之參考，或
    告訴人是否成立民事上與有過失之問題，與被告是否構成本
    件過失傷害犯行無涉，被告執此否認犯行，亦無足採。
  (四)按汽車行駛時，駕駛人應注意車前狀況，並隨時採取必要之
    安全措施；又機器腳踏車行駛之車道，應依標誌或標線之規
    定行駛，道路交通安全規則第94條第3項、第99條第1項分別
    定有明文。又依卷附道路交通事故現場圖、道路交通事故調
    查表(一)、現場照片所示，被告所行駛之林森南路北往南內側
    第 1車道路面繪有「禁行機車」標字，當時外在狀況為天候
    晴、有日間自然光線、柏油路面乾燥、無缺陷或其他障礙物
    、視距良好，且依其智識、能力，被告並無不能注意之情形
    ，竟疏未注意於此，仍騎乘機車於禁行機車道上，且未注意
    車前狀況，致與告訴人發生碰撞，被告就上開車禍之發生具
    有過失，灼然甚明。且本件經送臺北市車輛行車事故鑑定委
    員會、臺北市車輛行車事故鑑定覆議委員會鑑定後，亦認告
    訴人不依規定行走行人穿越道穿越道路，為肇事主因；被告
    未注意車前狀況、行駛禁行機車道為肇事次因，有鑑定意見
    書、鑑定覆議意見書在卷可按 (詳原審卷第76頁至第78頁、
    本院卷第44頁) 。被告猶否認有過失，要無可採。而告訴人
    因本件車禍摔倒在地，受有前述傷害，被告之過失行為與告
    訴人之受傷間，顯有相當因果關係無訛。
  (五)綜上，被告過失傷害犯行，罪證明確，已堪認定，應依法論
    科。
三、核被告所為，係犯刑法第284條第1項前段過失傷害罪。又卷
    附之臺北市○○○○○道路交通事故肇事人自首情形紀錄表
    固記載：肇事之人在場，當場向處理車禍之警員承認為肇事
    之人云云(詳偵卷第24頁)。然被告於車禍發生當時，係當場
    昏迷，醒來時已在醫院乙節，迭據被告供明在卷 (詳偵卷第
    12頁、第35頁、原審卷第55頁反面、本院卷第54頁反面 )；
    證人即製作該紀錄表之員警吳迪闈復於本院審理中結證稱：
    我到現場時，雙方當事人在場，當時沒辦法告訴我事發的經
    過，更沒提到是誰撞誰，在急診室時雙方均稱是被撞的，紀
    錄表是我勾選的，因為當時雙方當事人都在場等語 (詳本院
    卷第75頁) ，堪認上開紀錄表所載自首情形有誤，不足為被
    告合於自首減刑之依據。
四、原審就被告部分，據以論罪科刑，固非無見。惟查：科刑時
    應以行為人之責任為基礎，於過失犯罪之情形，尤應注意犯
    罪行為人違反義務之程度 (刑法第57條第8款參照)。本案被
    告就車禍之發生，固有過失，惟告訴人不依規定行走行人穿
    越道穿越道路，實為肇事之主因，前揭鑑定結果亦同此認定
    。原審於量刑審酌時，誤認被告應負較重之過失責任，致量
    刑審酌未臻妥適，尚有未洽。被告提起上訴，執前詞否認有
    過失，固無理由。惟原判決既有前揭可議而無可維持，自應
    由本院將原判決關於被告部分，撤銷改判。爰審酌被告騎乘
    機車上路，本應謹慎注意遵守交通規則，以維其他參與道路
    交通者之安全，詎其竟疏於注意車前狀況，並行駛於禁行機
    車道，致發生本件車禍，告訴人因而受有如前所述之傷害，
    且被告迄未與告訴人達成和解，賠償告訴人所受之損害，惟
    被告過失之情節非重，告訴人未行走行人穿越道致發生本件
    車禍，為肇事主因等一切情狀，量處拘役50日，並諭知易科
    罰金之折算標準。又本院已斟酌被告、告訴人之過失程度、
    受傷情形及告訴人所受刑之宣告，妥適量刑；且被告未坦承
    犯行，迄未與告訴人達成和解，本院認不宜予以緩刑之宣告
    。被告請求緩刑，難認允當，附此敘明。
據上論斷，應依刑事訴訟法第369條第1項前段、第364條、第299
條第1項前段，刑法第284條第1項前段、第41條第1項前段，刑法
施行法第1條之1第1項、第2項前段，判決如主文。
本案經檢察官陳傳宗到庭執行職務
中    華    民    國   100    年    10    月    13    日
                  刑事第二庭    審判長法  官  洪光燦
                                      法  官  宋明蒼
                                      法  官  宋松璟
以上正本證明與原本無異。
不得上訴。
                                      書記官  洪宛渝
中    華    民    國   100    年    10    月    13    日
附錄：本案論罪科刑法條全文
刑法第284條：
因過失傷害人者，處6 月以下有期徒刑、拘役或5 百元以下罰
金，致重傷者，處1 年以下有期徒刑、拘役或5 百元以下罰金。
從事業務之人，因業務上之過失傷害人者，處1 年以下有期徒刑
、拘役或1 千元以下罰金，致重傷者，處3 年以下有期徒刑、拘
役或2 千元以下罰金。